臺灣臺中地方法院刑事判決
111年度訴字第1885號
公  訴  人  臺灣臺中地方檢察署檢察官
被      告  曾建閔


選任辯護人  周仲鼎律師
上列被告因違反毒品危害防制條例案件，經檢察官提起公訴（11
1年度偵字第31381號），本院判決如下：
    主    文
曾建閔販賣第三級毒品而混合二種以上毒品，未遂，處有期徒刑
壹年肆月。緩刑肆年，緩刑期間付保護管束，並應於緩刑期間內
向公庫支付新臺幣參萬元，及向受理執行之地方檢察署執行檢察
官指定之政府機關、政府機構、行政法人、社區或其他符合公益
目的之機構或團體提供壹佰小時之義務勞務，以及接受受理執行
之地方檢察署所舉辦之法治教育參場次。
扣案如附表編號1至4所示之物均沒收。
    犯罪事實
一、曾建閔明知愷他命、4-甲基甲基卡西酮、甲基-N,N-二甲基
    卡西酮均係毒品危害防制條例第2條第2項第3款所稱之第三
    級毒品；硝西泮係同條例第2條第2項第4款所稱之第四級毒
    品，依法不得販賣及持有純質淨重5公克以上，竟基於販賣
    第三級毒品及販賣第三級毒品而混合二種以上毒品以營利之
    犯意，先向綽號「哥」之李志軒購入第三級毒品愷他命與混
    合第三級毒品4-甲基甲基卡西酮、甲基-N,N-二甲基卡西酮
    、第四級毒品硝西泮之毒品咖啡包數十包，然後在通訊軟體
    微信上，以暱稱「新吉水果行」散布毒品交易之訊息，以第
    三級毒品愷他命每包4公克新臺幣（下同）7,500元；混合第
    三級毒品4-甲基甲基卡西酮、甲基-N,N-二甲基卡西酮、第
    四級毒品硝西泮之毒品咖啡包每包500元之價格對外販售。
    曾冠鈞於民國111年7月13日因販賣毒品為警查獲後，經其允
    諾配合查緝毒品來源，警方乃委由無購買毒品真意之曾冠鈞
    佯裝買家配合查緝，曾冠鈞於111年7月13日21時19分許，以
    通訊軟體微信與持用微信暱稱「新吉水果行」之曾建閔聯繫
    購買第三級毒品愷他命1包7,500元與混合第三級毒品4-甲基
    甲基卡西酮、甲基-N,N-二甲基卡西酮之外包裝「火箭圖示
    」及「MILK TEA」之毒品咖啡包及混合第三級毒品4-甲基甲
    基卡西酮、甲基-N,N-二甲基卡西酮、第四級毒品硝西泮之
    外包裝「EASY CUT」之毒品咖啡包6包3,000元，共計10,500
    元，並約定於同日稍後在臺中市東區復興路5段與自由一街
    交岔口交易。曾建閔於同日22時9分許騎乘車牌號碼000-000
    0號機車前往赴約，旋遭警於上址當場查獲，其販賣行為因
    而未遂，並扣得附表編號1所示第三級毒品愷他命18包、附
    表編號2、3所示毒品咖啡包57包及附表編號4所示曾建閔持
    用作為聯繫毒品交易使用之蘋果廠牌iPhone金色行動電話1
    支，而查悉上情。
二、案經臺中市政府警察局太平分局移送臺灣臺中地方檢察署檢
    察官偵查起訴。
    理  由
壹、證據能力部分：
一、按被告以外之人於審判外之陳述，雖不符刑事訴訟法第159
    條之1至第159條之4之規定，而經當事人於審判程序同意作
    為證據，法院審酌該言詞陳述或書面陳述作成時之情況，認
    為適當者，亦得為證據；當事人、代理人或辯護人於法院調
    查證據時，知有刑事訴訟法第159條第1項不得為證據之情形
    ，而未於言詞辯論終結前聲明異議者，視為有前項之同意，
    刑事訴訟法第159條第1項、第159條之5分別定有明文。查本
    院以下引用被告以外之人於審判外陳述，檢察官、被告曾建
    閔及其辯護人均表示同意有證據能力，可作為證據使用（見
    本院卷第97頁），本院審酌該等證據核無違法取證或證明力
    顯然過低之情事，依各該陳述作成時之狀況，並無不適當或
    顯不可信之情形，自均有證據能力。
二、下列所引用之非供述證據，均與本案事實具有自然關聯性，
    且查無事證足認有違背法定程式或經偽造、變造所取得等證
    據排除之情事，復均經依刑事訴訟法第164條、第165條踐行
    調查程序，檢察官、被告及其辯護人均表示同意有證據能力
    ，可作為證據使用（見本院卷第97頁），堪認均有證據能力
    。
貳、實體部分
一、認定犯罪事實之證據及理由：
  ㈠上開犯罪事實，業據被告於警詢、偵訊、本院訊問、準備程
    序及審理時均坦承不諱（見偵卷第153頁至第159頁、第237
    頁至第239頁、聲羈卷第16頁、本院卷第48頁、第96頁、第2
    14頁），核與證人曾冠鈞於警詢、偵訊（見偵卷第37頁至第
    44頁、第127頁至第129頁）證述情節相符，並有偵查報告、
    臺中市政府警察局太平分局搜索扣押筆錄暨扣押物品目錄表
    、現場蒐證照片、扣案行動電話微信通訊軟體對話紀錄截圖
    、被告曾建閔毒品案蒐證錄影檔案譯文、扣案行動電話撥打
    微信通話蒐證照片在卷可稽（見偵卷第35頁至第36頁、第17
    7頁至第181頁、第191頁至第199頁、第209頁至第211頁）。
    復有扣案如附表編號1至3所示之毒品，附表編號4所示作為
    販賣毒品聯繫使用之行動電話可資佐證；而扣案附表編號1
    至3所示之毒品經送驗結果，分別檢出如附表編號1至3備註
    欄所示毒品成分，有衛生福利部草屯療養院111年7月28日草
    療鑑字第1110700260號鑑定書及111年8月9日草療鑑字第111
    0700261號鑑定書附卷可證（見偵卷第279頁至第297頁）。
    從而，被告前揭自白與事實相符，洵堪採信。
  ㈡按販賣毒品係違法行為，非可公然為之，亦無公定價格，且
    容易分裝、增減份量，而買賣之價格，可能隨時依交易雙方
    關係之深淺、購毒者之資力、需求量及對行情之認知、毒品
    來源是否充裕、查緝是否嚴謹、風險大小等情形，而異其標
    準，非可一概而論，從而販賣之利得，除販賣之價量俱臻明
    確外，委難查得實情，然販賣者從價差或量差中牟利之方式
    雖異，其意圖營利之販賣行為則無二致。上訴人辯稱無營利
    意圖，致無法查得其販賣毒品之實際利得若干。然毒品量微
    價高，取得不易，政府懸為厲禁，凡販賣毒品者，茍無利益
    可圖，應無甘冒危險，而平價供應他人施用之理，因此其取
    得毒品之價格必較出售之價格低廉，或以同一價格售賣而減
    少毒品之份量，而從中賺取差價牟利無疑（最高法院103年
    度台上字第3862號判決意旨參照）。據被告於偵訊供稱：販
    賣毒品做半年下來賺了20萬元等語（見偵卷第238頁），足
    認被告確係基於營利之意圖而為交付毒品行為至明。
  ㈢綜上所述，本案事證明確，被告犯行堪以認定，應依法論科
    。
二、論罪科刑：
　㈠109年7月15日修正施行之毒品危害防制條例增定第9條第3項
    ，以「犯前5條之罪（按：即毒品危害防制條例第4條至第8
    條）而混合2種以上之毒品者，適用其中最高級別毒品之法
    定刑，並加重其刑至二分之一」。該條項所稱之「混合」，
    係指將2種以上之毒品摻雜調合，無從區分而言（如置於同
    一包裝），考其立法目的，係因目前毒品查緝實務，施用混
    合毒品之型態日益繁多，且因混合毒品之成分複雜，施用後
    所造成之危險性及致死率均高於施用單一種類者，為加強遏
    止混合毒品之擴散，爰增定犯毒品危害防制條例第4條至第8
    條之罪，而有混合2種以上毒品之情形者，加重其刑至二分
    之一。此規定係就犯罪類型變更之個別犯罪行為予以加重，
    當屬刑法分則加重之性質而成為另一獨立之罪，如其混合二
    種以上毒品屬不同級別，應依最高級別毒品所定之法定刑，
    並加重其刑至二分之一，如屬同一級別者，因無從比較高低
    級別，則依各該級別毒品所定之法定刑，加重其刑至二分之
    一。經查，扣案如附表編號2、3所示毒品咖啡包，經鑑驗結
    果分別含有附表編號2、3備註欄所示毒品成分，有衛生福利
    部草屯療養院111年7月28日草療鑑字第1110700260號及111
    年8月9日草療鑑字第1110700261號鑑定書附卷可憑（見偵卷
    第279頁至第297頁），均係同一包裝內摻雜調合有2種以上
    之毒品，自屬該項所稱之混合2種以上之毒品，適用其中最
    高級別毒品之法定刑，並加重其刑至二分之一。
　㈡核被告所為，係犯毒品危害防制條例第4條第6項、第3項之販
    賣第三級毒品未遂罪（愷他命部分）及同條例第9條第3項、
    第4條第6項、第3項、第4項之販賣第三級毒品而混合二種以
    上毒品未遂罪（毒品咖啡包部分）。被告持有第三級毒品純
    質淨重5公克以上之低度行為，應為其販賣之高度行為所吸
    收，不另論罪。被告以一行為同時觸犯販賣第三級毒品未遂
    及販賣第三級毒品而混合二種以上之毒品未遂犯行，應論以
    一行為觸犯上開二罪名之想像競合犯，從一重以販賣第三級
    毒品而混合二種以上毒品未遂罪處斷。
  ㈢被告所販賣之毒品咖啡包內，混合2種以上毒品，應依毒品危
    害防制條例第9條第3項規定加重其刑。
  ㈣被告已著手於販賣第三級毒品而混合二種以上之毒品行為之
    實行，惟因證人曾冠鈞自始即無購買毒品真意而未遂，其所
    生危害既較既遂犯輕，爰依刑法第25條第2項之規定減輕其
    刑。又被告於偵訊及本院審理時就前開犯行坦承不諱，應依
    毒品危害防制條例第17條第2項規定減輕其刑。
  ㈤按毒品危害防制條例第17條第1項規定，犯第4條至第8條、第
    10條或第11條之罪，供出毒品來源，因而查獲其他正犯或共
    犯者，減輕或免除其刑。查被告於警詢中表示願意追查其毒
    品來源，太平分局員警遂借提被告，並查獲其供述之毒品來
    源李志軒，有臺中市政府警察局太平分局111年9月19日中市
    警太分偵字第1110028479號函暨檢附員警職務報告、李志軒
    涉嫌毒品危害防制條例案件偵查影卷、臺灣臺中地方檢察署
    111年9月21日中檢永湯111偵31381字第1119105035號函附卷
    可證（見本院卷第73頁至第79頁、外放證物袋），是本案確
    因被告之供述而查獲李志軒，應依毒品危害防制條例第17條
    第1項規定減輕其刑。被告犯行同時具有刑之加重減輕事由
    ，依法先加後減，並遞減之。
  ㈥按量刑固屬法院自由裁量之職權，然仍應受比例、罪刑相當
    原則等法則之拘束，並非可恣意為之，致礙及公平正義之維
    護，必須兼顧一般預防之普遍適應性與具體個案特別預防之
    妥當性，始稱相當。刑法第59條之酌量減輕其刑，必須犯罪
    另有特殊之原因與環境等等，在客觀上足以引起一般同情，
    認為即予宣告法定低度刑期尤嫌過重者，始有其適用（最高
    法院51年台上字第899號判例、77年度台上字第4382號判決
    意旨參照）。本院考量第三級毒品愷他命、含有「第三級毒
    品4-甲基甲基卡西酮、甲基-N,N-二甲基卡西酮」成分之外
    包裝「火箭圖示」及「MILK TEA」毒品咖啡包、含有「第三
    級毒品4-甲基甲基卡西酮、甲基-N,N-二甲基卡西酮、第四
    級毒品硝西泮」成分之外包裝「EASY CUT」毒品咖啡包，對
    社會秩序及國民健康危害甚鉅，被告為智識健全之人，對政
    府嚴格查緝販賣毒品之行為，自無不知之理，竟仍為本案販
    賣第三級毒品而混合二種以上毒品未遂犯行，嚴重影響社會
    治安；且毒品危害防制條例第4條第3項販賣第三級毒品之法
    定本刑為「7年以上有期徒刑」，依毒品危害防制條例第9條
    第3項販賣混合二種以上之毒品者加重其刑至二分之一，然
    被告犯行經依毒品危害防制條例第17條第1項、第2項及刑法
    第25條第2項減輕其刑後，其法定最低刑度非高；且衡以被
    告所犯之販賣第三級毒品而混合二種以上毒品未遂罪，對於
    社會治安可能造成之不良影響，實難認有何客觀上足以引起
    一般同情之顯可憫恕或予以宣告法定最低度刑期猶嫌過重之
    情形存在，故本院認被告所為犯行，核無再行適用刑法第59
    條規定減輕其刑之餘地。
  ㈦爰審酌被告明知毒品具有成癮性，服用後會產生依賴性、耐
    藥性，且戒癮不易，嚴重妨害人之身心健康，竟販賣第三級
    毒品、第三級毒品而混合二種以上毒品以牟利，將致購買毒
    品者沈迷於毒癮而無法自拔，直接戕害國民身心健康，並進
    而導致施用毒品者為購買毒品施用而觸犯刑典之情事發生，
    而間接危害社會治安助長毒品氾濫，嚴重影響社會治安，所
    為實值非難；惟念其犯後坦承犯行，態度尚可；復兼衡本案
    所查獲被告販賣毒品數量，販賣次數為1次，對象為1人，及
    其為高職畢業，未婚，無子女，目前從事大樓外牆高空清潔
    作業人員，月收入35,000元（見本院卷第215頁）等一切情
    狀，量處如主文所示之刑。
  ㈧被告前因肇事逃逸案件，經本院以106年度交簡字第418號簡
    易判決判處有期徒刑1年，緩刑3年確定，緩刑期滿未經撤銷
    ，視為未受刑之宣告，有臺灣高等法院被告前案紀錄表，被
    告犯後坦承犯行，並配合員警查獲上手，顯有悔意，信其經
    此偵審程序後，應無再犯之虞，本院認對其所宣告之刑以暫
    不執行為適當，併予宣告緩刑4年，以勵自新。又本院審酌
    被告上開所宣告之刑雖暫無執行之必要，惟為使其確切知悉
    其所為仍屬對法律秩序之破壞，記取本次教訓及強化其法治
    觀念與防制毒品之氾濫，認有賦予被告一定負擔以預防其再
    犯之必要，依刑法第74條第2項第4款、第5款、第8款規定，
    命被告於緩刑期間需向公庫支付3萬元，且向受理執行之地
    方檢察署執行檢察官指定之政府機關、政府機構、行政法人
    、社區或其他符合公益目的之機構或團體提供100小時之義
    務勞務，及於緩刑期間內接受受理執行之地方檢察署所舉辦
    之法治教育3場次，併依刑法第93條第1項第2款之規定，宣
    告其應於緩刑期間付保護管束。倘被告違反上開應行負擔之
    事項且情節重大，足認原宣告之緩刑難收其預期效果，而有
    執行刑罰之必要者，依刑法第75條之1第1項第4款之規定，
    檢察官得向本院聲請撤銷其緩刑之宣告，附此敘明。
三、沒收部分：
  ㈠扣案如附表編號1至3所示之物，經鑑驗結果分別含有附表編
    號1至3備註欄所示毒品成分，有衛生福利部草屯療養院111
    年7月28日草療鑑字第1110700260號及111年8月9日草療鑑字
    第1110700261號鑑定書附卷可憑（見偵卷第279頁至第297頁
    ），屬違禁物，均應依刑法第38條第1項宣告沒收。扣案附
    表編號1至3所示毒品之外包裝已用於包裹上開毒品，難以與
    毒品完全析離，應一併沒收。
  ㈡扣案如附表編號4所示之蘋果廠牌金色iPhone行動電話1支（
    含門號SIM卡1張），係供被告販賣毒品聯繫使用，業據被告
    於本院審理時供陳在案（見本院卷第212頁），並有被告遭
    查獲蘋果廠牌iPhone金色行動電話蒐證照片為憑（見偵卷第
    199頁），爰依毒品危害防制條例第19條第1項規定宣告沒收
    。至附表編號5所示之行動電話及編號6所示現金28,000元，
    據被告於本院供稱附表編號5所示之行動電話係其個人使用
    ，未用於販賣毒品等語（見本院卷第212頁），且卷內並無
    證據證明附表編號5、6扣案物與被告犯行有關，故均不予宣
    告沒收。
據上論斷，應依刑事訴訟法第299條第1項前段，毒品危害防制條
例第4條第3項、第4項、第6項、第9條第3項、第17條第1項、第2
項、第19條第1項，刑法第11條、第55條、第25條第2項、第38條
第1項、第74條第1項第1款、第2項第4款、第5款、第8款、第93
條第1項第2款，判決如主文。
本案經檢察官鐘祖聲提起公訴，檢察官林忠義到庭執行職務。
中    華    民    國   111    年   12     月    6   日
                    刑事第七庭  審判長法  官  高增泓
                                      法  官  林雷安
                                      法  官  許曉怡
以上正本證明與原本無異。
如不服本判決應於收受送達後20日內向本院提出上訴書狀，並應
敘述具體理由；其未敘述上訴理由者，應於上訴期間屆滿後20日
內向本院補提理由書（均須按他造當事人之人數附繕本）「切勿
逕送上級法院」。
　　　　                              書記官  郭淑琪
中    華    民    國   111    年   12     月     6   日
附錄本案論罪科刑法條：
毒品危害防制條例第4條第3項、第4項、第6項
製造、運輸、販賣第三級毒品者，處七年以上有期徒刑，得併科
新臺幣一千萬元以下罰金。
製造、運輸、販賣第四級毒品者，處五年以上十二年以下有期徒
刑，得併科新臺幣五百萬元以下罰金。
前五項之未遂犯罰之。
毒品危害防制條例第9條第3項
犯前五條之罪而混合二種以上之毒品者，適用其中最高級別毒品
之法定刑，並加重其刑至二分之一。
附表：
編號 扣案物品名稱及數量 備      註 持有人 搜索扣押時間處所 1 第三級毒品愷他命18包 鑑驗結果： ⑴檢品編號B0000000(取樣自檢品編號B0000000~B0000000) 　檢品外觀：晶體 　送驗數量：26.6178公克（淨重） 　驗餘數量：25.3076公克（淨重） 　檢出結果：第三級毒品愷他命 　純質淨重：愷他命檢驗前淨重26.6178公克，純度71.4%，純質淨重19.0051公克 ⑵檢品編號B0000000(取樣自檢品編號B0000000) 　檢品外觀：細晶體 　送驗數量：1.7173公克（淨重） 　驗餘數量：1.5956公克（淨重） 　檢出結果：第三級毒品愷他命 　純質淨重：愷他命檢驗前淨重1.7173公克，純度70.5%，純質淨重1.2107公克 曾建閔 111年7月13日22時4分在臺中市東區復興路5段、自由一街口 2 ①「火箭圖示」毒品咖啡包7包 ②標示「MILK TEA」毒品咖啡包20包 鑑驗結果： ①檢品編號B0000000(取樣自檢品編號B0000000~B0000000) 　檢品外觀：火箭圖示黑色包裝（內含橙色粉末） 　送驗數量：4.7384公克（淨重） 　驗餘數量：2.3541公克（淨重） 　檢出結果：第三級毒品4-甲基甲基卡西酮、甲基-N,N-二甲基卡西酮 　純質淨重：4-甲基甲基卡西酮檢驗前淨重4.7384公克，純度6.6%，純質淨重0.3127公克 ②檢品編號B0000000(取樣自檢品編號B0000000~B0000000) 　檢品外觀：標示「MILK TEA」淡褐色包裝（內含黃色潮解塊狀） 　送驗數量：9.2258公克（淨重） 　驗餘數量：4.5622公克（淨重） 　檢出結果：第三級毒品4-甲基甲基卡西酮、甲基-N,N-二甲基卡西酮 　純質淨重：4-甲基甲基卡西酮檢驗前淨重9.2258公克，純度6.8%，純質淨重0.6274公克 曾建閔 同編號1 3 標示「EASY CUT」毒品咖啡包30包 鑑驗結果： 檢品編號B0000000(取樣自檢品編號B0000000~B0000000) 檢品外觀：標示「EASY CUT」白色包裝（內含紫色粉末） 送驗數量：17.5498公克（淨重） 驗餘數量：9.0971公克（淨重） 檢出結果：第三級毒品4-甲基甲基卡西酮、甲基-N,N-二甲基卡西酮、第四級毒品硝西泮 純質淨重：4-甲基甲基卡西酮檢驗前淨重17.5498公克，純度4.8%，純質淨重0.8424公克 曾建閔 同編號1 4 蘋果廠牌金色iPhone 行動電話1支（含門號SIM卡1張）  曾建閔 同編號1 5 蘋果廠牌黑色iPhone 行動電話1支（含門號SIM卡1張）  曾建閔 同編號1  6 現金28,000元 （扣除已發還警方11,000元）  曾建閔 同編號1